【裁判字號】    92,上重更(一),5
【裁判日期】    921223
【裁判案由】    違反毒品危害防制條例等
【裁判全文】
臺灣高等法院高雄分院刑事判決                  九十二年度上重更(一)字第五號
    上  訴  人
    即  被  告  甲○○即ＴＡ.
    選任辯護人  林樹根律師
                邱麗妃律師
                莊雯琇律師
    上  訴  人
    即  被  告  乙○○即ＷＯ.
    選任辯護人  王伊忱律師
                陳景裕律師
右上訴人因違反毒品危害防制條例等案件，不服臺灣高雄地方法院九十一年度重訴字
第四九號中華民國九十一年十一月十五日第一審判決（起訴案號：臺灣高雄地方法院
檢察署九十一年度偵字第一二四三七號），提起上訴，經判決後，由最高法院發回更
審，本院判決如左：
      主  文
原判決撤銷。
甲○○共同運輸第一級毒品，處無期徒刑，褫奪公權終身，於刑之執行完畢或赦免後
，驅逐出境。第一級毒品海洛因柒包（合計淨重伍仟伍佰拾壹點壹壹公克）沒收銷燬
；第一級毒品海洛因包裝袋（共重壹佰貳拾貳點捌貳公克）、塑膠布膠帶壹袋（含保
鮮膜）、磅秤壹個、空夾鏈袋壹批、餅乾及咖啡紙盒陸個、0000000000號
行動電話壹支均沒收，上開行動電話如全部或一部不能沒收時，追徵其價額，或以其
財產抵償之。
乙○○無罪。
      事  實
一、甲○○（即ＴＡＮ  ＣＨＵＥＮ  ＴＥＮＧ）為馬來西亞國人，前因向某姓名年
    籍不詳之馬來西亞國籍成年男子「ＰＥＴＥＲ」借款馬幣二十多萬元，無力清償
    ，「ＰＥＴＥＲ」乃提議由甲○○自馬來西亞國吉隆坡市夾帶第一級毒品海洛因
    進入臺灣境內交付指定之人，事成後給付甲○○報酬馬幣三萬二千元（約新臺幣
    二十九萬四千元）。甲○○為獲取報酬，遂與「ＰＥＴＥＲ」共同基於運輸及私
    運管制物品第一級毒品海洛因進口之犯意聯絡，先於九十一年六月七日上午某時
    ，在馬來西亞吉隆坡市某飯店，由「ＰＥＴＥＲ」將第一級毒品海洛因（合計淨
    重五五一一．一一公克）交付甲○○，二人旋將該第一級毒品海洛因以保鮮膜包
    裝，再以膠帶分別綑綁在甲○○之腋下及雙腿內外側後，同日上午十一時許，甲
    ○○即與不知情之友人乙○○（即ＷＯＮＧ  ＫＩＥＮ  ＳＩＯＮＧ）自馬來西
    亞國吉隆坡市之ＫＬＩＡ機場搭乘馬來西亞航空公司ＭＨ○○八六號班機，並於
    同日下午七時許到達高雄市小港國際機場，而運輸及私運管制物品第一級毒品海
    洛因進口既遂。隨後甲○○依「ＰＥＴＥＲ」之指示，與乙○○前往高雄市福華
    飯店投宿，甲○○旋在該飯店二五○四號房內卸下身上之第一級毒品海洛因，放
    置在衣櫥中之保險櫃，復依「ＰＥＴＥＲ」指示購買行動電話一具（電話號碼為
    0000000000）。其後於九十一年六月九日下午某時，「ＰＥＴＥＲ」
    撥打甲○○之0000000000號行動電話，指示甲○○購買磅秤、夾鏈袋
    及餅乾紙盒等物品，再將運輸及私運進口之第一級毒品海洛因磅秤、分裝及藏放
    在餅乾盒內，準備於翌日（六月十日）下午四時許，攜至太平洋ＳＯＧＯ百貨公
    司門口交付另一姓名年籍不詳男子「ＰＥＴＥＲ」。甲○○及乙○○乃於九十一
    年六月十日上午十一時許，依指示購買磅秤、餅乾及咖啡紙盒及夾鏈袋等物品，
    同日下午二時許，在二五○四號房內，甲○○將第一級毒品海洛因以夾鏈袋分裝
    成七包，其中五包分別各以餅乾紙盒或咖啡紙盒藏放，其餘二包仍放置在衣櫃中
    的保險櫃內。同日（九十一年六月十日）下午三時四十五分許，甲○○攜帶裝有
    第一級毒品海洛因之餅乾及咖啡紙盒五個，與乙○○正欲前往太平洋ＳＯＧＯ百
    貨公司，在福華飯店一樓大廳，二人即為法務部調查局南部機動工作組、高雄市
    調查處、高雄縣警察局、高雄市憲兵隊人員查獲，當場扣得裝有第一級毒品海洛
    因之餅乾及咖啡紙盒五包，再至二五○四號房扣得第一級毒品海洛因二包、餅乾
    紙盒一個、磅秤一個、空夾鏈袋一批及塑膠布膠帶（含保鮮膜）一袋，甲○○因
    而未獲取報酬。
二、案經法務部調查局南部機動工作組暨高雄縣警察局報請臺灣高雄地方法院檢察署
    檢察官偵查起訴。
      理  由
壹、被告甲○○部分
一、訊據上訴人即被告（下簡稱被告）甲○○矢口否認有運輸及私運管制物品第一級
    毒品海洛因進口之犯行，辯稱其以為身上夾帶進口之物品為搖頭粉，並不知係海
    洛因，因馬來西亞國家之海洛因均係有顏色，且乙○○係受其邀請同來旅遊，並
    未參與本案等語。
二、經查：
    (一)被告甲○○為馬來西亞國人，於九十一年六月七日將第一級毒品海洛因（合計
      淨重五五一一．一一公克）先以保鮮膜包裝，再以膠帶分別綑綁在腋下及雙腿
      內外側後，自馬來西亞國運輸及私運管制物品第一級毒品海洛因進入國內，而
      後再購買磅秤、餅乾及咖啡紙盒及夾鏈袋等物品，在高雄市福華飯店二五○四
      號房內，將運輸及私運進口之第一級毒品海洛因以夾鏈袋分裝成七包，其中五
      包分別各以餅乾紙盒或咖啡紙盒藏放，其餘二包放置在房間衣櫃中的保險櫃內
      ，九十一年六月十日下午三時四十五分許，被告甲○○攜帶裝有第一級毒品海
      洛因之餅乾及咖啡紙盒五個，在福華飯店一樓大廳當場遭查獲等事實，有護照
      影本、第一級毒品海洛因七包照片一張、出境登記表、查獲現場照片九張、高
      雄福華大飯店二五○四號房訂房資料單、旅客登記卡附卷可稽（見警卷第二一
      、二三頁、偵查卷第十五、六五～六六頁、原審卷第二九─一、二九─二、七
      二、七三頁），並有第一級毒品海洛因（合計淨重五五一一．一一公克）、咖
      啡紙盒五包、餅乾紙盒一個、磅秤一個、空夾鏈袋一批及塑膠布膠帶（含保鮮
      膜）一袋扣案可佐，且扣案第一級毒品海洛因成分亦經以化學呈色法及氣相層
      析質譜儀分析法鑑定無訛，有法務部調查局九十一年七月十二日調科壹字第二
      二○○一三六六六號、第000000000號、第000000000號、
      第000000000號鑑定通知書在卷足憑（見偵查卷第五九～六二頁）。
      又被告甲○○於原審調查、審理中亦自白受「ＰＥＴＥＲ」之指示運輸及私運
      第一級毒品海洛因進口等情（見原審卷第十二、四七、八四頁），參酌上開事
      證，被告甲○○此部分自白，即堪信與事實相符。
    (二)被告甲○○其後於原審及本院審理中固辯稱並不知身上所夾帶之物品係海洛因
      ，以為為搖頭粉，因馬來西亞國家之海洛因均係有顏色等語，而經本院依聲請
      函查馬來西亞國家之海洛因毒品顏色，亦經駐馬來西亞代表處洽馬來西亞國家
      警方函覆：「馬國非海洛因生產國，海洛因皆由鄰國走私進口，海洛因四號為
      高品質的海洛因，通常是白色，海洛因四號摻入其他化學物品如咖啡因，製成
      較低品質的海洛因即所稱的海洛因三號，則為黃、橙、粉紅或棕色。按馬國警
      方查獲之海洛因多為海洛因三號」，此有駐馬來西亞代表處九十二年八月四日
      馬來字第０九二０００００四五八號函附馬國警方復函在卷（見本院卷第一０
      三～一０六頁）。然被告甲○○於原審調查及審理中已多次自白受「ＰＥＴＥ
      Ｒ」之指示運輸及私運第一級毒品海洛因進口等語，已如前述，且參以扣案之
      第一級毒品海洛因重達五五一一‧一一公克，重量及價值亦均不菲，復以膠帶
      分別綑綁在被告甲○○之腋下及雙腿內外側方式運輸及私運進口，給付被告甲
      ○○之報酬高達馬來幣三萬二千元（折合新台幣約二十九萬四千元），代價非
      低，衡情「ＰＥＴＥＲ」當無不明確告知被告甲○○所運輸及私運之物品係第
      一級毒品海洛因之理，是被告甲○○其後辯稱不知運輸及私運之物品為海洛因
      等語，尚難採信。至馬來西亞國家查獲之海洛因多為海洛因三號，顏色為黃、
      橙、粉紅或棕色，但非表示馬來西亞國家即無高品質之白色海洛因，況「ＰＥ
      ＴＥＲ」及被告甲○○干冒運輸及私運第一級毒品海洛因之重刑，僅為獲取暴
      利，因而「ＰＥＴＥＲ」及被告甲○○運輸及私運高品質之白色海洛因，亦符
      合常情。從而，被告甲○○事後辯稱不知運輸及私運之物品為海洛因等語，無
      非避重就輕之詞，無可採信。
    綜上所述，被告甲○○運輸及私運管制物品第一級毒品海洛因，事證明確，犯行
    堪以認定。
三、按海洛因為毒品危害防制條例第二條第二項第一款所列之第一級毒品，並為行政
    院依懲治走私條例第二條第四項法律授權公告之甲項管制進出口物品。核被告甲
    ○○所為，係犯毒品危害防制條例第四條第一項之運輸第一級毒品罪及修正前懲
    治走私條例第二條第一項之私運管制物品進口罪。被告甲○○私運管制物品進口
    後，懲治走私條例第二條第一項已於九十一年六月二十六日修正公布，依刑法第
    二條第一項但書規定，比較行為時法及裁判時法，以行為時法較有利於被告甲○
    ○，故應適用修正前懲治走私條例第二條第一項規定論處。被告甲○○與「ＰＥ
    ＴＥＲ」間基於犯意聯絡，而推由被告甲○○運輸及私運管制物品第一級毒品海
    洛因進口，被告甲○○與「ＰＥＴＥＲ」二人仍應論以共同正犯。被告甲○○以
    一行為同時觸犯毒品危害防制條例第四條第一項運輸第一級毒品罪及修正前懲治
    走私條例第二條第一項私運管制物品進口罪，為想像競合犯，應依刑法第五十五
    條規定從一重論以運輸第一級毒品罪。被告甲○○持有第一級毒品海洛因之低度
    行為，已為運輸第一級毒品海洛因之高度行為所吸收，且被告甲○○運輸及走私
    第一級毒品海洛因進口後之運送行為，為私運管制物品進口之後續行為，故均不
    另論罪。
四、原審以被告甲○○罪證明確，予以論罪科刑，固非無見，惟查：(一)被告乙○○事
    先並不知被告甲○○運輸及走私第一級毒品海洛因進口，事後亦未提供被告甲○
    ○物質上或精神上之助力（詳後述），原判決認被告乙○○與被告甲○○為共同
    正犯，尚有未洽。(二)被告甲○○與「ＰＥＴＥＲ」聯繫交付毒品事宜所使用之0
    000000000號行動電話為供犯罪所用之物，原判決未依毒品危害防制條
    例第十九條第一項規定宣告沒收，亦有未當。被告甲○○上訴意旨否認犯罪，指
    摘原判決不當，雖無理由，惟原判決此部分既有上開可議，自應由本院予以撤銷
    改判。爰審酌被告甲○○為牟個人私利，運輸及私運管制物品第一級毒品海洛因
    進口，且第一級毒品海洛因合計淨重五五一一‧一一公克，數量甚鉅，嚴重危害
    國家、社會治安及國民健康，惡性非輕，惟被告甲○○在我國前無犯罪紀錄，有
    本院被告全國前案紀錄表在卷可參，行為後大致坦承犯行等一切情狀，仍如原審
    量處被告甲○○如主文所示之刑，併依刑法第三十七條第一項規定宣告褫奪公權
    終身，又被告甲○○為馬來西亞國人，所為有害我國國民，故依刑法第九十五條
    規定宣告被告甲○○於執行完畢或赦免後，驅逐出境。扣案之第一級毒品海洛因
    七包（合計淨重五五一一‧一一公克，純度八六‧九八％，純質淨重四七九三‧
    五六公克），為查獲之毒品，應依毒品危害防制條例第十八條第一項前段規定宣
    告沒收銷燬，扣案之塑膠袋即海洛因包裝袋（包裝共重一二二‧八二公克）、塑
    膠布膠帶一袋（含保鮮膜）、磅秤一個、空夾鏈袋一批及餅乾盒六個為被告甲○
    ○所有，分別為分裝、包裝及便利夾帶第一級毒品海洛因所使用，均係供犯罪所
    用之物，業據被告甲○○供承在卷，均應依毒品危害防制條例第十九條第一項宣
    告沒收。至被告甲○○使用之0000000000號行動電話，為被告甲○○
    所有，並為被告甲○○與「ＰＥＴＥＲ」聯繫指示交付運輸及私運進口之第一級
    毒品海洛因所用，已經被告甲○○供述在卷，雖未據扣案，但未能證明已滅失，
    仍應依毒品危害防制條例第十九條第一項宣告沒收，如全部或一部不能沒收時，
    追徵其價額，或以其財產抵償之。再被告甲○○於警詢已供述「ＰＥＴＥＲ」表
    示完成後始聯繫交付款項之方式，故尚未獲取報酬等語（見警卷第六頁、原審卷
    第九二頁），是被告甲○○並未因犯罪獲得財物已明，而被告甲○○於原審固供
    稱因為「ＰＥＴＥＲ」有給錢，故為被告乙○○支付機票、食宿費用，但「ＰＥ
    ＴＥＲ」給付被告甲○○金錢原因既非運輸及私運第一級毒品海洛因進口之對價
    ，自無依毒品危害防制條例第十九條第一項規定宣告沒收犯罪所得之財物之必要
    ，併予敘明。
五、公訴意旨另以：被告甲○○基於意圖販賣而持有第一級毒品海洛因之犯意，自境
    外運輸及私運第一級毒品海洛因進口，因認被告甲○○亦涉犯毒品危害防制條例
    第五條第一項之意圖販賣而持有第一級毒品罪嫌。然被告甲○○為獲取報酬，遂
    依「ＰＥＴＥＲ」指示運輸及私運管制物品第一級毒品海洛因進口，欲交付亦稱
    為「ＰＥＴＥＲ」之某姓名年籍不詳成年人之事實，已如前述，復無其他積極證
    據足資證明被告甲○○持有扣案之第一級毒品海洛因後，另變更運輸及私運管制
    物品第一級毒品海洛因進口之犯意為意圖販賣營利而持有第一級毒品海洛因之故
    意，被告甲○○此部分犯行尚屬不能證明，因公訴意旨以此部分與被告甲○○上
    開論罪科刑部分屬想像競合之裁判上一罪關係，故不另為無罪判決之諭知。
貳、被告乙○○部分
一、公訴意旨略以：被告甲○○（即ＴＡＮ  ＣＨＵＥＮ  ＴＥＮＧ）及被告乙○○
    （即ＷＯＮＧ  ＫＩＥＮ  ＳＩＯＮＧ）均為馬來西亞國人，被告甲○○於九十
    一年六月七日於馬來西亞吉隆坡市受自稱「ＰＥＴＥＲ」不詳姓名男子之唆使，
    以馬幣三萬二千元（約新臺幣二十九萬四千元）之代價，夾帶毒品一批來台販售
    ，被告甲○○遂委請好友被告乙○○為助手，並為渠訂購機票及食宿費用，二人
    遂於九十一年六月七日晚間，攜帶第一級毒品海洛因七包，由被告甲○○以綁在
    身上及雙腿內外側之方式，搭乘馬來西亞航空公司ＭＨ○○八六號班機，二人順
    利入境高雄市小港國際機場，旋投宿於高雄市福華飯店二五○四室等候指示，復
    於九十一年六月九日晚間由「ＰＥＴＥＲ」指示被告甲○○於九十一年六月十日
    下午四時許至高雄市太平洋ＳＯＧＯ百貨公司門口交易第一級毒品海洛因之買賣
    ，被告甲○○即夥同乙○○於九十一年六月十日上午共同前往高雄市太平洋ＳＯ
    ＧＯ百貨公司購買磅秤、夾鏈袋及餅乾紙盒等分裝工具，被告甲○○、乙○○再
    迅速返回高雄市福華飯店二五０四室，被告甲○○將第一級毒品海洛因分裝於夾
    鏈袋，乙○○則在旁觀看，而後二人於九十一年六月十日下午三時四十五分許，
    攜帶分裝之第一級毒品海洛因欲前往高雄市太平洋ＳＯＧＯ百貨公司交貨時，在
    高雄市福華飯店門口遭查獲，扣得裝有第一級毒品海洛因之餅乾及咖啡紙盒五包
    、第一級毒品海洛因二包、餅乾紙盒一個、磅秤一個、空夾鏈袋一批及塑膠布膠
    帶（含保鮮膜）一袋。因認被告乙○○涉犯毒品危害防制條例第四條第一項之運
    輸第一級毒品罪嫌、同條例第五條第一項意圖販賣而持有第一級毒品罪嫌及修正
    前懲治走私條例第二條第一項之私運管制物品進口罪嫌。
二、公訴人認被告乙○○涉犯毒品危害防制條例第四條第一項之運輸第一級毒品罪嫌
    、同條例第五條第一項意圖販賣而持有第一級毒品罪嫌及修正前懲治走私條例第
    二條第一項之私運管制物品進口罪嫌，係以被告乙○○與甲○○搭機時刻意將座
    位分離，被告乙○○來台後，並未到其他地方觀光，反與被告甲○○購買磅秤等
    物，均與常情有違。再高雄市福華飯店二五０四室係狹窄空間，被告乙○○既親
    見被告甲○○拆餅乾盒，且未曾離開，被告乙○○豈有不知被被告甲○○運輸及
    私運毒品來台販售之理。況被告乙○○、甲○○既好友，被告乙○○苟不知情，
    被告甲○○當無邀被告乙○○一同前往交付毒品，致被告乙○○同遭查獲之理。
    此外復有第一級毒品海洛因扣案可佐等情，資為論據。
三、訊據上訴人即被告（下稱被告）乙○○則否認有右揭犯行，辯稱其係受甲○○邀
    約而同來台灣旅遊，並不知甲○○運輸及私運毒品進口等語。
四、經查：
    (一)被告乙○○迭於警詢、偵查、原審及本院歷審審理中，均堅詞否認知悉甲○○
      運輸及私運第一級毒品海洛因進口之情，且被告甲○○於警詢、偵查、原審及
      本院歷審審理中，亦始終供述被告乙○○僅係陪同來台遊玩，並不知其攜帶毒
      品進口之情等語，彼此互核相符。至被告甲○○雖為被告乙○○支付機票及食
      宿費用，並使用被告乙○○名義訂房，且二人搭機時座位分離，但被告甲○○
      與被告乙○○為認識多年之好友，有如兄弟之情，已經被告二人陳明在卷（見
      偵查卷第二九、三０頁、原審卷第十三、五三、八四頁），是被告甲○○邀約
      被告乙○○陪同來台遊玩，並為被告乙○○支付機票及食宿費用，並使用被告
      乙○○名義訂房，並無違一般常情，至被告二人搭機時座位分離，係因被告甲
      ○○不願被告乙○○知悉其身上夾帶有毒品，故特將座位分離，亦經被告甲○
      ○供述在卷（見原審卷第十三、五０頁），再衡諸常情，被告乙○○苟與被告
      甲○○有運輸及私運第一級毒品海洛因進口之犯意聯絡，並相互掩護，被告二
      人為避免旁人發現異狀，以達掩護效果，反應彼此緊鄰而坐，當無座位分開之
      理，故不得以被告二人搭機時座位分開，遽推認被告乙○○與被告甲○○有運
      輸及私運第一級毒品海洛因進口之犯意聯絡。又被告二人既一同來台，無論以
      被告甲○○或被告乙○○名義在高雄市福華大飯店訂房，均無二致，亦不得因
      被告甲○○以被告乙○○名義在高雄市福華大飯店訂房，並由被告乙○○填載
      旅客登記卡，而認被告乙○○與被告甲○○有犯意聯絡。另被告甲○○入境台
      灣時雖穿著長袖及長褲，然或因飛機上冷氣甚強等個人原因，亦無從資以佐證
      被告乙○○事先知悉被告甲○○運輸及私運第一級毒品海洛因來台。此外，復
      查無其他積極證據足證被告乙○○事先知情，二人間並有運輸及私運第一級毒
      品海洛因進口之犯意聯絡，或變更運輸及私運管制物品第一級毒品海洛因進口
      之犯意為意圖販賣以營利之故意，被告乙○○共同運輸及私運第一級毒品海洛
      因進口或意圖販賣而持有第一級毒品海洛因之犯行，即屬不能證明。
(二)再被告乙○○於被告甲○○在高雄市福華大飯店二五○四號房拆卸身上之毒品
      時，有在場親見一節，已經被告甲○○於調查詢問時供述甚明，且經本院勘驗
      被告甲○○之調查詢問錄影帶無訛，製有勘驗筆錄可按（見本院卷第一九八、
      一九九頁）。被告乙○○固均否認有親見被告甲○○拆卸身上毒品，而被告甲
      ○○於原審亦改稱其卸下身上之毒品時，被告乙○○已走出房間等語（見原審
      卷第八九頁）。然被告甲○○於調查詢問中已供述其拆卸身上毒品，被告乙○
      ○有在場親見等語，且經本院勘驗被告甲○○之調查詢問錄影帶，被告甲○○
      為此部分自白時，由一位調查員負責詢問，另一位調查員負責作筆錄，而負責
      詢問之調查員雖語調急切，另該作筆錄之調查員固有時亦插口參與詢問，但均
      非屬強暴、脅迫或其他不正方法，是被告甲○○均係出於自由意志陳述。再參
      以被告乙○○於調查中亦供稱被告甲○○拆卸身上毒品時，其均在場等語（見
      警卷第十二頁），而福華飯店二五○四號房長約八‧三公尺、寬約三‧八公尺
      （約十‧五坪），此有原審勘驗筆錄及現場照片附卷可憑（見原審卷第六一～
      六二、七四～七六頁），是被告乙○○既一直在此不甚寬敞之房內，豈有均未
      見被告甲○○拆卸身上毒品之可能？且被告甲○○與被告乙○○為多年好友，
      被告乙○○苟未親見，被告甲○○亦當無虛構此部分事實之理。從而，被告甲
      ○○於調查訊問中所為供述，據案發時間最近，記憶最為清晰，且較少利弊得
      失考量，自較為可採。
    (三)被告乙○○固親見被告甲○○拆卸身上毒品，有如前述，又被告乙○○其後曾
      陪同被告甲○○至太平洋ＳＯＧＯ百貨公司購買磅秤、餅乾及咖啡紙盒及夾鏈
      袋等物品，且被告二人被查獲時，被告甲○○攜帶有第一級毒品海洛因等情，
      亦為被告乙○○所不爭執。但被告乙○○始終否認見到被告甲○○分裝第一級
      毒品海洛因及藏放在餅乾紙盒、咖啡紙盒內，亦不知被告甲○○被查獲時攜帶
      有第一級毒品海洛因之情，故否認有共同或幫助被告甲○○運輸及私運第一級
      毒品海洛因進口之行為，且被告甲○○於調查、偵查、原審及本院歷次審理中
      迭次供稱其係邀請被告乙○○一同來台作伴，其並不讓被告乙○○插手參與等
      語甚明，是縱認被告乙○○有親見被告甲○○分裝第一級毒品海洛因，但既查
      無其他積極證據足證被告乙○○於親見被告甲○○拆卸身上毒品後，即起意與
      被告甲○○共同運輸及私運第一級毒品海洛因或意圖販賣而持有第一級毒品海
      洛因，二人間並有犯意聯絡，或起意幫助被告甲○○，而給予被告甲○○任何
      物質上或精神上之助力，使被告甲○○便利運輸及私運第一級毒品海洛因進口
      或持有第一級毒品海洛因，即無從因此遽認被告乙○○有共同或幫助被告甲○
      ○運輸及私運第一級毒品海洛因進口或意圖販賣而持有第一級毒品海洛因或持
      有第一級毒品海洛因之行為。
    末查，檢察官就被告犯罪事實，應負舉證責任，並指出證明之方法，刑事訴訟法
    第一百六十一條第一項定有明文。本院於九十二年十月三日裁定：「依起訴書犯
    罪事實欄之記載，甲○○委請好友乙○○為助手，並為渠訂購機票及食宿費用，
    於九十一年六月七日晚間，由甲○○將海洛因粉末綁在身上及雙腿內側，二人搭
    乘班機入境高雄小港國際機場，並投宿高雄市福華飯店，六月十日上午，甲○○
    夥同乙○○共同購買餅乾盒、磅秤、夾鏈袋等分裝工具後，甲○○在福華飯店房
    間分裝海洛因，乙○○在旁觀看。則乙○○與甲○○究如何謀議共同運輸第一級
    毒品？如何謀議共同意圖販賣而持有第一級毒品？乙○○共同運輸及意圖販賣而
    持有第一級毒品所得利益是否相當？又乙○○就上開犯行有何行為分擔？均尚有
    未明，應由檢察官負舉證責任。」等語，檢察官於九十二年十月十三日收受裁定
    ，就上開各節，迄今未為任何具體證，更未指出證明之方法。此外，復查無其他
    積極證據足資證明被告乙○○有共同運輸及私運第一級毒品海洛因進口、共同意
    圖販賣而持有第一級毒品海洛因之犯行，被告乙○○之犯罪即屬不能證明。原審
    就此部分疏未詳察，仍予論罪科刑，自有未合，應予撤銷改判，被告乙○○部分
    自應為無罪之諭知。
據上論斷，應依刑事訴訟法第三百六十九條第一項前段、第三百六十四條、第二百九
十九條第一項前段、第三百零一條第一項、毒品危害防制條例第四條第一項、第十八
條第一項前段、第十九條第一項、修正前懲治走私條例第二條第一項、刑法第十一條
、第二十八條、第二條第一項但書、第五十五條、第三十七條第一項、第九十五條，
判決如主文。
本案經檢察官方娜蓉到庭執行職務。
中      華      民      國    九十二    年    十二      月    二十三    日
                              臺灣高等法院高雄分院刑事第一庭
                                  審判長法官  曾永宗
                                        法官  邱永貴
                                        法官  郭玫利
右正本證明與原本無異。
如不服本判決應於收受本判決後十日內向本院提出上訴書狀，其未述上訴理由者，
並得於提起上訴後十日內向本院補提理由書狀（均須按他造當事人之人數附繕本)「
切勿逕送上級法院」。
                                      書記官  鄭靜芳
中    華    民    國      九十二      年      十二      月     二十四   日
附錄本判決論罪科刑法條
毒品危害防制條例第四條：
製造、運輸、販賣第一級毒品者，處死刑或無期徒刑；處無期徒刑者，得併科新台幣
一千萬元以下罰金。
修正前懲治走私條例第二條第一項：
私運管制物品進口﹑出口逾公告數額者，處七年以下有期徒刑，得併科新台幣二十萬
元以下罰金。


司法院資訊處製作；財團法人民間司法改革基金會備份。
